臺灣高等法院高雄分院刑事判決
111年度上訴字第697號
上  訴  人  
即  被  告  張伯誠


指定辯護人  本院公設辯護人陳信凱  
上列上訴人即被告因違反毒品危害防制條例案件，不服臺灣橋頭
地方法院109年度訴字第475號，中華民國111年2月11日第一審判
決（起訴案號：臺灣橋頭地方檢察署109年度偵字第6962號、109
年度偵字第6964號），提起上訴，本院判決如下：
    主  文
原判決關於宣告刑部分撤銷。
張伯誠共同販賣第三級毒品未遂，處有期徒刑參年捌月。
    理  由
一、刑事訴訟法第348 條規定：（第1 項）上訴得對於判決之一
    部為之。（第2 項）對於判決之一部上訴者，其有關係之部
    分，視為亦已上訴。但有關係之部分為無罪、免訴或不受理
    者，不在此限。（第3 項）上訴得明示僅就判決之刑、沒收
    或保安處分一部為之。由於被告張伯誠已於本院審理程序中
    言明：本件僅針對量刑上訴等語（詳本院卷第82頁）。且參
    酌前開條文之立法理由：「為尊重當事人設定攻防之範圍，
    並減輕上訴審審理之負擔，容許上訴權人僅針對刑、沒收或
    保安處分一部提起上訴，其未表明上訴之認定犯罪事實部分
    ，則不在第二審之審判範圍。如為數罪併罰之案件，亦得僅
    針對各罪之刑、沒收、保安處分或對併罰所定之應執行刑、
    沒收、保安處分，提起上訴，其效力不及於原審所認定之各
    犯罪事實，此部分犯罪事實不在上訴審審判範圍」。因此，
    本件上訴範圍只限於原審判決之量刑部分，至於原審判決其
    他部分，則非本院審理範圍。又因被告僅針對原審判決量刑
    部分，提起上訴，故本院僅能以原審判決所認定之犯罪事實
    為基礎，審查原審量刑所裁量審酌之事項，是否妥適，先予
    說明。
二、原審判決認定之犯罪事實、罪名部分：
　　原審經審理後，認定被告張伯誠與陳彥渝（另經原審判決有
    期徒刑2年10月確定）為朋友關係，其2 人均知悉4-甲基甲
    基卡西酮（Mephedrone）、3,4-亞甲基雙氧苯基乙基胺丁酮
    （Eutylone，起訴書漏載），均係毒品危害防制條例所列管
    之第三級毒品，硝西泮（Nitrazepam，起訴書漏載，但為起
    訴效力所及）則係同條例所列管之第四級毒品，不得逾量持
    有（在本件指第三級毒品部分）、販賣，竟共同基於販賣第
    三級毒品、第四級毒品賺取價差以營利之犯意聯絡，先由陳
    彥渝於民國109年6月4日16時37分前之某時許，在微信通訊
    軟體（WECHAT，下稱微信）「想家的人」公開群組，以暱稱
    「孤」發布「效率滿品質（拇指貼圖）歡迎來電其餘數量歡
    迎（電話貼圖）小本經營怒不賒帳保證正品」之交易訊息，
    伺機販賣第三級毒品4-甲基甲基卡西酮（Mephedrone）、3,
    4-亞甲基雙氧苯基乙基胺丁酮（Eutylone）及第四級毒品硝
    西泮（Nitraz epam）予不特定人，嗣為蒐證目的而無購買
    真意之新北市政府警察局板橋分局板橋派出所員警楊建良於
    109年6月4日執行網路巡邏勤務時，發現上開訊息，乃於同
    日16時37分許至109年6月5日凌晨1時5分許，佯裝購毒者，
    透過微信與陳彥渝聯繫，達成以新臺幣（下同）43,000元買
    賣上開毒品咖啡包共150 包（嗣陳彥渝、被告僅攜帶148包
    到場欲交付）之合意，並約定交易之時間與地點後，陳彥渝
    乃邀同被告，由陳彥渝駕駛車牌號碼000-0000號自用小客車
    搭載被告，一起攜帶含有上開毒品成分之毒品咖啡包共148
    包（以約3萬元向毒品上游取得，經鑑定推估其中所含上開
    第三級毒品純質淨重共約24.14公克，純度、總淨重均詳附
    表編號1 所示）前往交付，並於109年6月5日凌晨1時18分許
    ，抵達約定之高雄市楠梓區常德公園公有停車場，欲在車內
    交付上開毒品咖啡包148包予楊建良及另一到場之員警邱懷
    恩，嗣楊建良、邱懷恩乘上陳彥渝所駕駛之上開車輛後，即
    表明警察身分，並當場逮捕陳彥渝、被告，扣得上開毒品咖
    啡包148包（如附表編號1 所示）等物等事實。因而認為被
    告係犯修正前毒品危害防制條例第4條第6項、第3項、第4項
    之販賣第三級毒品、第四級毒品未遂罪，並依想像競合犯之
    規定，從一重以共同販賣第三級毒品未遂罪。
三、原審量刑及其所裁量審酌之事項：
　　原審經審理後，㈠就未遂犯部分。認為被告與陳彥渝雖已著
    手為販賣第三級毒品之實行，惟員警係為蒐證目的，始佯裝
    購買，實際上並無購毒之真意，核屬未遂犯，爰依刑法第25
    條第2 項之規定，減輕其刑。㈡審酌被告時值青年，明知含
    有第三級毒品、第四級毒品之毒品咖啡包，為國家嚴格查禁
    之違禁物，不得販賣，且使用容易成癮，濫行施用，非但對
    施用者身心造成傷害，因其成癮性，常使施用者經濟地位發
    生實質改變而處於劣勢，容易造成家庭破裂戕害國力，仍不
    顧販賣對象可能面臨之困境，著手為本案販賣毒品咖啡包之
    犯行，且再酌以其與陳彥渝所販賣之毒品咖啡包，數量高達
    148包，價格則高達43,000元，均非低微，實應給予相當程
    度之非難；復衡酌被告犯後始終否認犯行之犯後態度，及本
    案係因員警為蒐證目的，始佯與陳彥渝聯繫購毒，其等間並
    無買賣毒品之真實合意，該等毒品咖啡包亦不至於對外流通
    ，而造成社會危害；暨審酌被告在本件終非發布毒品交易訊
    息以及負責聯繫毒品交易數量、價格之人，主要係參與毒品
    交付之行為分擔；兼衡被告在本件案發前並無犯罪之前科紀
    錄（詳臺灣高等法院被告前案紀錄表），復自陳高職肄業之
    智識程度，目前未婚且無子女，與母親及兄長同住，從事月
    薪3萬元之電子公司作業員工作等一切情狀，量處有期徒刑3
    年10月。
四、被告上訴意旨主張：被告應依修正前毒品危害防制條例第17
    條第2項規定，減輕其刑，原審量刑過重等語。
五、關於未遂犯部分：　　
　　原審認為被告雖已著手為販賣第三級毒品之實行，惟員警係
    為蒐證目的，始佯裝購買，實際上並無購毒之真意，核屬未
    遂犯，爰依刑法第25條第2 項之規定，減輕其刑，尚無違誤
    。　
六、關於修正前毒品危害防制條例第17條第2項部分：
　㈠修正前毒品危害防制條例第17條第2項規定，犯第4條至第8 
    條之罪，於偵查及審判中均自白者，減輕其刑。所謂自白，
    係指行為人對於犯罪事實全部或主要部分為承認，且為應負
    刑事責任之陳述。其中犯罪事實之全部固無論矣，至何謂犯
    罪事實之「主要部分」，仍以供述包含主觀及客觀之構成要
    件該當事實為基本前提。
　㈡被告於警詢中陳稱：陳彥渝要我陪同他一起去少年法院那邊
    找人，陳彥渝駕駛自小客AQV-6018號，我乘坐在副駕駛座，
    我一上車就看到副駕駛座的聊踏板有一大袋裝的毒品咖啡包
    ，於是我在車上有詢問他要幹嘛？陳彥渝才告知我該一大袋
    毒品咖啡包是要拿給人家的，陳彥渝便將車子開到交易地點
    附近公園停放，在車上等候對方到來，都是由陳彥渝拿手機
    與對方聯絡，直到對方兩人男生上了陳彥渝車子的後座，警
    方就喊我知道你們是誰，但是我沒有聽到警方表明身分，以
    為是要黑吃黑的，我才趕緊將一大袋的毒品咖啡包拿取逃逸
    ；陳彥渝此次販賣毒品咖啡包，沒有指示我；我一開始不知
    道陳彥渝要販賣，他只叫我陪他出去找人，沒有分工，沒有
    酬勞，他只告知我要一同出去找人；我沒有與陳彥渝共同販
    賣，是陳彥渝自己販賣毒品咖啡包，我沒有幫陳彥渝聯繫，
    都是陳彥渝自己聯繫的；我沒有販賣毒品等語（詳警卷第12
    頁、第13頁、第16頁、第17頁）。觀之被告於警詢中之陳述
    ，被告雖表示上車後，經詢問陳彥渝，知悉陳彥渝欲交付毒
    品。但被告其真意僅止於單純知悉，本件均係陳彥渝自己聯
    繫毒品交易事宜，被告並未明示或默示與陳彥渝共同分工、
    販賣毒品，亦未受陳彥渝指示參與販賣行為。由於被告對共
    同販賣毒品之主觀犯意及參與共同販賣毒品之客觀行為，均
    加以否認，已難認有自白共同販賣毒品之情事。
　㈢被告於偵查中陳述：是到常德公園才知道那袋咖啡包，陳彥
    渝是要賣給別人的；陳彥渝沒有跟我說他販賣的經過及內容
    ，我只知道他這批毒品是在小港拿的，這是他在車上跟我說
    的；我只知道陳彥渝是要拿給人，不知道他是要拿去賣，我
    是到公園那邊問他到底要找誰，他才跟我說，有人跟他約好
    要在這邊交易咖啡包等語（詳偵一卷第23頁）。整體而言，
    被告於偵查中之陳述，仍承續其於警詢中之陳述，對於共同
    販賣毒品之主觀犯意及參與共同販賣毒品之客觀行為，均未
    自白犯行。　　
　㈣綜上，被告雖於本院審理中自白本件販賣毒品犯行，但因其
    於警詢或偵查中均未自白販賣毒品犯行，故被告應無修正前
    毒品危害防制條例第17條第2項規定之適用。　
七、關於量刑審酌即撤銷改判部分：　　
    被告已於本院審理中自白犯行，原審未及審酌上情，致量刑
    過重，尚有未洽。被告以本件應有修正前毒品危害防制條例
    第17條第2項規定之適用，原審量刑過重為由，指摘原判決
    關於量刑不當，其中關於修正前毒品危害防制條例第17條第
    2項規定之適用部分，為無理由，其中關於量刑過重部分，
    為有理由，自應由本院將原判決關於宣告刑部分撤銷改判。
　　爰審酌被告時值青年，明知含有第三級毒品、第四級毒品之
    毒品咖啡包，為國家查禁之違禁物，不得販賣，仍著手為本
    案販賣毒品咖啡包之犯行，行為實有可議。惟念及被告於本
    院審理中終能坦承犯行，並參以本件欲販賣之毒品咖啡包，
    雖高達148包，但本案係因員警為蒐證目的，始佯與陳彥渝
    聯繫購毒，彼此間並無買賣毒品之真實合意，該等毒品咖啡
    包亦不至於對外流通，而造成社會危害；及被告在本件並非
    發布毒品交易訊息，負責聯繫毒品交易數量、價格之人。兼
    衡被告在本件案發前並無犯罪之前科紀錄，有臺灣高等法院
    被告前案紀錄表可參，復於本院審理中自陳高職肄業之智識
    程度，目前未婚且無子女，與母親及兄長同住，從事月薪3
    萬元之電子公司作業員工作（詳本院卷第89頁）等一切情狀
    ，量處如主文第2項所示之刑。
據上論結，應依刑事訴訟法第369 條第1 項前段、第364 條、第
299 條第1 項前段，判決如主文。
本案經檢察官黃聖淵提提起公訴，檢察官高碧霞到庭執行職務。
中　　華　　民　　國　　111 　年　　11　　月　　16　　日
                  刑事第三庭    審判長法  官  吳進寶
                                      法  官  莊珮吟
                                      法  官  方百正
以上正本證明與原本無異。
如不服本判決應於收受本判決後20日內向本院提出上訴書狀，其
未敘述上訴理由者，並得於提起上訴後20日內向本院補提理由書
狀（均須按他造當事人之人數附繕本）「切勿逕送上級法院」。
中　　華　　民　　國　　111 　年　　11　　月　　16　　日
                                      書記官  呂姿儀
附錄本判決論罪科刑所依據之法條：
修正前毒品危害防制條例第4條
製造、運輸、販賣第一級毒品者，處死刑或無期徒刑；處無期徒
刑者，得併科新臺幣2,000萬元以下罰金。
製造、運輸、販賣第二級毒品者，處無期徒刑或7 年以上有期徒
刑，得併科新臺幣1,000萬元以下罰金。
製造、運輸、販賣第三級毒品者，處7 年以上有期徒刑，得併科
新臺幣700萬元以下罰金。
製造、運輸、販賣第四級毒品者，處5 年以上12年以下有期徒刑
，得併科新臺幣300萬元以下罰金。
製造、運輸、販賣專供製造或施用毒品之器具者，處1 年以上7
年以下有期徒刑，得併科新臺幣100萬元以下罰金。
前五項之未遂犯罰之。
附表（扣案物）
編號 扣押物品名稱 數量 1 毒品咖啡包【含包裝袋148只，抽樣1包取出1.32公克檢驗，檢出含第三級毒品4-甲基甲基卡西酮（Mephed rone）、3,4-亞甲基雙氧苯基乙基胺丁酮（Eutylone）、微量（指純度未達1 ％而無法估算純質淨重）第四級毒品硝西泮（Nitrazepam）成分，上開2 種第三級毒品純度各約1%，推估總純質淨重各約12.07 公克，以上毒品咖啡包驗前總淨重合計1207.81 公克，驗後總淨重合計1206.49 公克，詳偵一卷第76- 77頁之內政部警政署刑事警察局109 年8 月25日刑鑑字第1090060166號鑑定書】 148包 2 IPHONE牌手機（IMEI碼：000000000000000，含門號0000000000號SIM卡1張） 1支 3 IPHONE牌手機（IMEI碼：000000000000000，無SIM卡） 1支 4 IPHONE牌手機（IMEI碼：000000000000000，含門號0000000000號SIM卡1張） 1支